# 非全资子公司吸收合并全资子公司的会计处理

提问人：yzlyaoritian. 时间：2017-09-06 16:30:26
B公司为A公司控股子公司，占注册资本的75%；C公司为B公司全资子公司；D公司为A公司全资子公司（A收购取得的全资子公司存在商誉）。目前集团拟C公司吸收合并D公司。 上述吸收合并满足同一控股下的企业合并，但因涉及少数股东，涉及D公司所有者权益作价问题，不知道参照那条准则，因此想请教下A、C、D公司针对该吸收合并事项分别的账务处理。

回答人：chenyiwei
A公司相当于以子公司D的股权对孙公司C进行资本性投入，在A的个别报表层面，将其对D的长期股权投资的账面价值（原投资成本）转入其对B的长期股权投资成本即可。 B的个别报表层面，按照同一控制下合并的原则，按照D的净资产在A的合并报表层面的账面价值和A合并报表层面对D的商誉账面价值之和，借记“长期股权投资——C”，贷记资本公积。 C的个别报表层面，按照同一控制下合并的原则，按照D的净资产在A的合并报表层面的账面价值和A合并报表层面对D的商誉账面价值之和，借记或贷记各资产、负债项目（含商誉），贷记资本公积。 B的合并报表层面也按同一控制下合并原则处理（注意追溯调整的期限不能早于A取得对D的控制权之日）。A的合并报表层面，因为该交易是集团内部股权重组，其影响应全部抵销，对合并报表不产生影响。

提问人：yzlyaoritian. 时间：2017-09-07 10:53:12
陈版：谢谢您的回复。我还想请教下，目前我主要纠结的是少数股东的权益，因D公司所有者权益和公允价值有差异，C公司吸收合并D公司，C公司个别报表报表按照D公司的账面价值进行合并，这个我理解没问题，主要是A公司以子公司D的股权对孙公司C进行资本性投入，这个长投作价是否应该按照公允价值为准呢，不然对少数股东就不公平（因目前D公司处于亏损状态，公允价值可能低于账面所有者权益额；原A公司收购D公司时刚单位处于盈利，收购溢价比较高）

回答人：chenyiwei
在A的个别报表层面，该项重组未改变其可控制的经济资源及其风险和报酬特征，所以是不具有商业实质的交易，不应确认损益。因为是A个别报表层面的处理，不用考虑少数股权的问题。

提问人：yzlyaoritian. 时间：2017-09-07 11:34:59
A公司相当于以子公司D的股权对孙公司C进行资本性投入，在A的个别报表层面，将其对D的长期股权投资的账面价值（原投资成本）转入其对B的长期股权投资成本即可。
陈版：我上述求助信息未完全列示相关信息，我这补充下，B公司下属全资子公司除C公司外，还有 8 家单位。我们可否直接A公司以子公司D的股权对孙公司C进行资本性投入，在A的个别报表层面，将其对D的长期股权投资的账面价值（原投资成本）转入其对C的长期股权投资成本或者其他应收款呢？

回答人：chenyiwei
A不直接持有C的股权，所以A的个别报表层面只能反映为对B的资本性投入，同时B的报表中一方面体现资本公积，另一方面体现为对C的资本性投入，即借：长期股权投资——C，贷：资本公积。